臺灣臺南地方法院刑事判決　　　　　　　94年度交易字第30號
公　訴　人　臺灣臺南地方法院檢察署檢察官
被　　　告　丙○○　男　24歲.
上列被告因過失傷害案件，經檢察官提起公訴（93年度偵字第81
51號），本院判決如下：
    主  文
丙○○無罪。
    理  由
一、公訴意旨略以：被告丙○○於民國93年2月16日上午10點鐘
    左右，駕駛車牌號碼4820-GJ號自用小客車，沿台南縣永康
    市○○○路，由西往東方向行經該路與該路365巷之交岔路
    口時，理應注意汽車行駛時，駕駛人應注意車前狀況及兩車
    併行之間隔，並隨時採取必要之安全措施，且應注意汽車超
    越時應保持安全間隔，而依當時客觀情形，並無不能注意之
    情事，其竟疏未注意保持適當之安全間隔，即貿然前行，以
    致其所駕駛之小客車右側照後鏡，不慎與甲○○所騎，並載
    其子乙○○，同向在右前方行駛之車牌號碼QM7-358號輕型
    機車之左側手把發生擦撞，並造成甲○○行車不穩倒地滑行
    ，而再撞及前方停等紅綠燈之另一部機車。甲○○則因此而
    受有頭部外傷，胸部、右手腕挫傷、四肢多處擦傷等傷害；
    乙○○亦因之而受有頭部外傷併臉部多處擦傷、左眉撕裂傷
    等傷害，公訴人因認被告涉有刑法第284條第1項前段之過失
    傷害罪嫌。
二、按犯罪事實應依證據認定之，無證據不得認定犯罪事實；又
    不能證明被告犯罪者，應諭知無罪之判決，刑事訴訟法第15
    4條第2項、第301條第1項分別定有明文。另認定不利於被告
    之事實，須依積極證據，苟積極證據不足為不利於被告事實
    之認定時，即應為有利於被告之認定，更不必有何有利之證
    據；而刑事訴訟上證明之資料，無論其為直接或間接證據，
    均須達於通常一般之人均不致有所懷疑，而得確信其為真實
    之程度，始得據為有罪之認定，若其關於被告是否犯罪之證
    明未能達此程度，而有合理懷疑之存在，致使無從形成有罪
    之確信，根據「罪證有疑，利於被告」之證據法則，即不得
    遽為不利被告之認定，最高法院30年上字第816號及76年台
    上字第4986號亦分別著有判例可資參照。此外，刑事程序上
    認定犯罪事實存在之高度蓋然性必需「超越合理之懷疑」，
    使通常一般人均不致有所懷疑，而得確信其真實方可，故刑
    事訴訟法上所謂認定犯罪事實之證據，係指足以認定被告確
    有犯罪行為之積極證據而言，而該項證據自須適合於被告犯
    罪事實之認定，始得採為斷罪之資料。
三、本件公訴人認被告丙○○涉有前開過失傷害罪嫌，無非係以
    被告所駕駛之小客車右側照後鏡曾與告訴人甲○○所騎之機
    車發生擦撞，並造成告訴人甲○○及被害人乙○○倒地受傷
    之結果，進而參以本件車禍經送鑑定結果，認為被告確有超
    越時未保持安全間隔之疏失等情為其主要論據。然被告丙○○則堅決否認有何過失傷害犯行，辯稱：其於肇事前係正常
    行駛於第二車道（即內側車道；第一車道為左轉彎專用車道
    ）內，告訴人所騎之機車則是在其右前方之第三車道（即外
    側車道）內行駛，而待其行近告訴人所騎之機車時，告訴人
    為超越前車而突然偏向其車道內，當時其已無法閃避，才會
    引起兩車之擦撞，顯見其應無任何過失等語。
四、經查：
    （一）被告丙○○雖不否認有於前述時、地，駕駛車牌號碼
          4820-GJ號自用小客車，沿台南縣永康市○○○路，
          由西往東方向行經該路與該路365巷之交岔路口前時
          ，其所駕駛之小客車右側照後鏡，有與告訴人甲○○
          所騎，搭載其子乙○○之車牌號碼QM7-358號輕型機
          車發生擦撞，而告訴人甲○○並因此受有頭部外傷，
          胸部、右手腕挫傷、四肢多處擦傷等傷害；被害人張
          建洲則因而受有頭部外傷併臉部多處擦傷、左眉撕裂
          傷之傷害等事實，且有道路交通事故現場圖、道路交
          通事故調查報告表(一)、(二)各1份及事故現場蒐證照片
          12張附卷可參，故被告於上開時、地，有駕駛小客車
          與告訴人甲○○所騎之機車發生交通事故之情形，應
          尚可認定。
    （二）然而，詳細觀察本件警繪之道路交通事故現場圖內容
          ，雖可發現告訴人甲○○所騎之機車與被告丙○○所
          駕駛之小客車發生擦撞後，係向右前方滑行撞及另一
          部在路口前停等紅燈之機車，隨後兩機車即向前倒地
          而停止於路口處之結果，然此一現場狀況，經核並無
          從判斷QM7-358號機車倒地前，被告所駕駛之小客車
          與告訴人甲○○所騎之機車，究竟是如何發生擦撞？
          另仔細觀察事故現場蒐證照片中，則僅能發現被告賴
          志建所駕駛小客車之右側後照鏡上，留有一些不是特
          別明顯之刮擦痕跡（詳見警卷第22頁上方之照片）；
          而告訴人甲○○所騎之機車，則係左側照後鏡受有損
          壞（詳見警卷第22頁下方之照片），而就兩車身車體
          之前述擦撞痕跡，雖可判斷兩車確實曾經發生碰撞，
          但尚無法基此而辨明兩車碰撞之實際情形究竟為何？
          因此，根據上開兩車肇事後所遺留之各項現場跡證，
          並不能直接推論出
          本件車禍發生時，究竟係被告所駕駛之小客車超越告
          訴人甲○○所騎之機車時，因未保持安全間隔以致該
          小客車之右側照後鏡，擦撞到機車之左側照後鏡，或
          是告訴人所騎之機車因欲超越前方其他車輛，而自外
          側車道偏向內側車道，以致兩車擦撞之發生。
    （三）再者，詳細觀察警卷第20頁上方所附之事故現場蒐證
          照片內容，則可發現該路口機車停等區內之機車停等
          標誌（即騎士駕駛機車圖案）右下角，有一輕微而幾
          乎往正前方延伸之刮地痕跡，據此應尚可推論被告林
          育愈所騎之機車於發生擦撞時，應係相當靠近外側車
          道與內側車道間之禁止變換車道線（即雙白實線）處
          ，否則其所騎機車受撞後之刮地痕跡起點，應不至於
          如此靠近機車停等標誌（該標誌約略劃設於內、外車
          道中間），故被告前述所辯：待其行近告訴人所騎之
          機車時，告訴人為超越前車而突然偏向其車道內等情
          ，經核即非無可能。
    （四）另證人即於本件肇事地點路口前之外側車道停等紅燈
          ，遭因擦撞而行車不穩之告訴人甲○○所騎機車自後
          撞及之丁○○，則於警詢時及偵審中均證述：其並未
          看見被告丙○○所駕駛之小客車與告訴人甲○○所騎
          之機車發生碰撞之情形，只知道告訴人甲○○所騎之
          機車自其左後方撞及其所騎之機車等語（詳見警卷第
          15頁、偵卷第29頁及審理卷第31頁至34頁），故證人
          丁○○之相關證述內容，經核亦不足以作為兩車如何
          發生碰撞之判斷資料。此外，公訴人所提出之其他各
          項事證中，經查亦無法佐證本件車禍發生前，被告所
          駕駛之小客車行近告訴人甲○○所騎之機車時，被告
          確有因未保持適當之安全間隔，以致不慎擦撞在外側
          車道正常行駛之機車，故被告是否有公訴人所指之未
          保持兩車併行之間隔，或超越時未保持安全間隔等疏
          失，應尚難認定。
    （五）至於本件交通事故經送台灣省台南區車輛行車事故鑑
          定委員會鑑定結果，認為「丙○○駕駛小客車，超越
          未保持安全間隔，為肇事原因；甲○○、丁○○等無
          肇事因素」，並引用道路交通安全規則第101條第1項
          第5款有關超車之規定為其判斷之依據等情，雖有該
          委員會南鑑字第930387號鑑定意見書1份在卷可憑，
          然如前述，根據公訴人所提出之各項客觀事證，以及
          證人丁○○之證述內容，因均無從確認本件車禍發生
          時，係被告駕駛而在內側車道行駛之小客車，在超越
          外側車道行駛中之機車時，有疏未保持安全間隔而緊
          靠外側車道內機車之情形，何況本件車禍之發生亦無
          從排除告訴人甲○○所騎之機車，有欲超越他車而偏
          向在內側車道正常行駛，而由被告所駕駛之小客車之
          可能性。另本件車禍發生前，兩車應係在各別的車道
          內行駛，並無同一車道內之前、後車關係，因此被告
          所駕駛之小客車縱然有超過告訴人甲○○所騎機車之
          情形，則兩車間之行駛狀態，亦與上述道路交通安全
          規則第101條第1項第5款有關超車之規定無涉，故該
          鑑定報告之相關內容及所得結論，經核尚非嚴謹，而
          難遽然採為不利被告事實認定之依據。從而，本件亦
          無法僅以前述簡略之鑑定分析報告，即貿然認定被告
          確有公訴人所稱之過失駕駛行為。
五、綜上所述，本件被告丙○○所駕駛之小客車右側照後鏡，於
    上開時、地，雖曾與告訴人甲○○所騎之輕型機車左側照後
    鏡發生擦撞，而告訴人甲○○及被害人乙○○亦確因本件車
    禍而分別受有如前所述之傷害，然經查並無相關事證足以明
    確證明被告有何疏未保持兩車併行安全間隔，或是超越時未
    保持安全間隔之駕駛行為，且本件之相關證明資料亦尚難達
    於通常一般之人均不致有所懷疑，而得確信被告有過失駕駛
    行為係真實之程度，故被告是否犯罪仍有合理懷疑之存在，
    本院並無從形成有罪之確信。基此並參照前述說明，本件之
    積極證據既不足以證明被告犯罪，故應為被告無罪判決之諭
    知，以資適法。
據上論斷，應依刑事訴訟法第301條第1項，判決如主文。
中　　華　　民　　國　　94　　年　　6 　　月　　24　　日
                  交通法庭    審判長  法　官　蘇清水
                                      法　官  洪榮家
                                      法　官  陳志成
以上正本證明與原本無異。
如不服本判決應於送達後10日內向本院提出上訴狀。
                                      書記官  黃瓊蘭
中　　華　　民　　國　　94　　年　　6 　　月　　27　　日
